【裁判字號】    97,訴,1792
【裁判日期】    980507
【裁判案由】    違反槍砲彈藥刀械管制條例
【裁判全文】
臺灣高雄地方法院刑事判決              97年度訴字第1792號
公  訴  人  臺灣高雄地方法院檢察署檢察官
被      告  甲○○
選任辯護人  張清富律師
            蘇新竹律師
上列被告因違反槍砲彈藥刀械管制條例案件，經檢察官提起公訴
（97年度偵字第21263 號），本院判決如下：
    主  文
甲○○無罪。
    理  由
一、公訴意旨略以：被告甲○○於民國95年9 月9 日下午1 時56
    分許，在雅虎奇摩拍賣網站（www.yahoo.com.tw），向帳號
    為benson5270，真實姓名年籍均不詳之人，購得如附表編號
    1 所示具殺傷力空氣長槍1 枝，其即未經許可而無故持有上
    開空氣長槍，並藏放於家中。嗣被告甲○○欲出賣該長槍，
    乃於97年7 月16日下午2 時14分在雅虎奇摩拍賣網站上張貼
    出賣訊息，欲以新臺幣（下同）5,600 元出售，為警上網巡
    邏查獲，並扣得如附表所示之物，因認被告甲○○涉犯槍砲
    彈藥刀械管制條例第8 條第4 項之罪嫌等語。
二、證據能力方面：
    按被告以外之人於審判外之陳述，雖不符刑事訴訟法第159
    條之1 至第159 條之4 之規定，而經當事人於審判程式同意
    作為證據，法院審酌該言詞陳述或書面陳述作成時之情況，
    認為適當者，亦得為證據；當事人、代理人或辯護人於法院
    調查證據時，知有刑事訴訟法第159 條第1 項不得為證據之
    情形，而未於言詞辯論終結前聲明異議者，視為有前項之同
    意，刑事訴訟法第159 條之5 定有明文。本件下列所引用之
    證據，均經本院依法踐行調查證據程序，公訴人、被告及辯
    護人俱不爭執各該證據之證據能力，且迄至本院言詞辯論終
    結前，未就上開證據之證據能力聲明異議，復查無依法應排
    除其證據能力之情形，本院審酌上開證據之形式及取得之過
    程並無瑕疵、與待證事實具有關連性等情況，認為適當，揆
    諸前揭規定，認上開證據俱有證據能力，均得為本案之證據
    ，合先敘明。
三、按檢察官就被告犯罪事實，應負舉證責任，並指出證明之方
    法；犯罪事實應依證據認定之，無證據不得認定犯罪事實；
    不能證明被告犯罪者，應諭知無罪之判決，刑事訴訟法第16
    1 條第1 項、第154 條第2 項、第301 條第1 項分別定有明
    文。又事實之認定，應憑證據，如未能發現相當證據，或證
    據不足以證明，自不能以推測或擬制之方法，為裁判之基礎
    。且認定不利於被告之事實，須依積極證據，苟積極證據不
    足為不利於被告事實之認定時，即應為有利於被告之認定，
    更不必有何有利之證據；刑事訴訟法上所謂認定犯罪事實之
    積極證據，係指適合於被告犯罪事實之認定之積極證據而言
    ，雖不以直接證據為限，間接證據亦包括在內，然而無論直
    接或間接證據，其為訴訟上之證明，須於通常一般之人均不
    致有所懷疑，而得確信其為真實之程度者，始得據為有罪之
    認定，倘其證明尚未達到此一程度，而有合理之懷疑存在，
    無從使事實審法院得有罪之確信時，即應由法院諭知被告無
    罪之判決（最高法院30年上字第816 號、29年上字第3105號
    、40年臺上字第86號、76年臺上字第4986號判例意旨可資參
    照）。又槍砲彈藥刀械管制條例第8 條第4 項規定：未經許
    可，持有、寄藏或意圖販賣而陳列同條第1 項所列槍枝者，
    乃指行為人之故意行為，亦即行為人需對其所持有之物乃該
    條例第8 條第1 項、第4 條第1 項第1 款所列可發射金屬具
    有殺傷力之空氣槍乙節，主觀上有所認識，並進而為之，若
    行為人主觀上對該槍枝屬於具有殺傷力之槍砲，並無認識，
    即難以該罪相繩。
四、公訴人認被告甲○○涉犯前開槍砲彈藥刀械管制條例第8 條
    第4 項之犯行，無非以被告之供述、雅虎奇摩拍賣及評價網
    頁畫面、高雄縣政府警察局槍枝初步檢視報告表及槍彈鑑定
    書、扣案如附表所示之物等為其依據。訊據被告坦承全部犯
    行，其選任辯護人則為被告辯護以：(1)被告不曾持上開空氣
    長槍對人發射過，其主觀上不知該長槍有殺傷力，亦欠缺對
    於行為違法性之認識，否則不會以自己的帳號將該長槍資料
    張貼於網路上，為警輕易查獲。(2)如認被告構成犯罪，因被
    告將該長槍資料張貼於網路上後，尚無人出價購買，應僅構
    成槍砲彈藥刀械管制條例第8 條第4 項之意圖販賣而陳列罪
    ，而非同條例第5 項、第1 項之販賣未遂罪。(3)被告年輕識
    淺，該長槍亦非真槍，危害社會程度較輕微，如對被告科以
    刑罰，亦請依刑法第59條規定酌減其刑並予緩刑宣告等語。
    經查：
(一)被告於97年7 月16日下午2 時14分許，利用電腦設備連線登
    入雅虎奇摩拍賣網站，以其申請之賣家帳號「eclark07」，
    張貼拍賣標題為「SP100 長槍～以改鋼製槍身及重槍管～含
    寬軌彈夾合狙擊鏡」之訊息，以5,600 元之價格起標，著手
    販賣其於95年7 月間某日起至同年9 月9 日下午1 時56分許
    止之不詳時間，在上開拍賣網站向帳號「benson5270」之真
    實姓名年籍不詳之人購入之如附表編號1 所示空氣長槍1 枝
    ，經員警發現上開訊息，佯稱欲向被告購買，並相約於97年
    7 月27日下午3 時許，在高雄縣湖內鄉○○路○段摩斯漢堡
    前見面交易，被告依約前往交易時，為警查獲，並當場扣得
    如附表所示之物等情，業據被告坦承不諱，並有高雄縣政府
    警察局岡山分局扣押筆錄及扣押物品目錄表、被告張貼於上
    開拍賣網站之拍賣網頁畫面、賣家評價網頁畫面在卷可稽（
    見警卷第5 至8 、12至14頁、臺灣高雄地方法院檢察署97年
    度偵字第21263 號卷《下稱偵卷》第23頁），復有如附表所
    示之物扣案為憑，此部分之事實堪以認定。又本件扣案如附
    表編號1 所示之空氣長槍第1 次送由高雄縣政府警察局鑑定
    ，經該局以檢視法、性能檢驗法及動能測試法，旋接小型高
    壓氣體鋼瓶後，裝填直徑約6mm 、重量約0.88公克之金屬彈
    丸實際試射，鑑定結果為該槍枝雖有持續漏氣情形，惟仍可
    發射彈丸，經測得金屬彈丸之最大發射速度為189 公尺/ 秒
    ，計算其動能為15.72 焦耳，換算其單位面積動能為55.59
    焦耳/ 平方公分；嗣本院再次囑由高雄縣政府警察局以扣案
    如附表編號3 所示之塑膠製BB彈丸（直徑約6mm 、重量約0.
    21公克），裝填於上開空氣長槍實際試射之結果，測得塑膠
    製BB彈丸之最大發射速度為252 公尺/ 秒，計算其動能為6.
    67焦耳，換算其單位面積動能為23.58 焦耳/ 平方公分，依
    我國內政部警政署刑事警察局對活豬作射擊測試結果，彈丸
    單位面積動能達24焦耳/ 平方公分，即足以穿入豬隻皮肉層
    ，若依日本科學警察研究所之研究結果，彈丸單位面積動能
    達20焦耳/ 平方公分即足以穿入人體皮肉層，此有該局97年
    8 月14日高縣警鑑字第0970084451號槍彈鑑定書及98年3 月
    20日高縣警鑑字第0980075362號函各1 份附卷可參（見偵卷
    第12至14頁、本院97年度訴字第1792號卷《下稱本院卷》第
    40至41頁）。然第一次鑑定係以金屬彈丸實際試射，並非以
    空氣長槍原本使用之塑膠BB彈丸試射，故其檢驗結果之單位
    面積動能數據，即難據為認定該槍是否具殺傷力之基礎，另
    第二次鑑定，雖以該空氣長槍原本使用之塑膠BB彈丸試射，
    但試射結果，其單位面積動能並未逾我國認定具殺傷力之最
    低標準即24焦耳/ 平方公分，則該空氣長槍是否具殺傷力，
    更屬可疑。
(二)況且，一般持有具殺傷力之違禁槍枝者，隱之藏之唯恐不祕
    ，然本件被告不僅將上開長槍資料張貼於雅虎奇摩拍賣網站
    上供不特定人瀏覽，更於警員佯裝顧客欲向其購買時，毫無
    防備前往約定之地點進行面交，與一般持有違禁槍枝者經由
    不公開之地下管道交易之常態有悖，則被告主觀上是否知悉
    扣案之空氣長槍具有殺傷力，誠屬有疑。而被告固陳稱：伊
    買到扣案長槍約4 至5 天後，有在自家頂樓對著保麗龍試射
    ，保麗龍約2 公分厚，BB彈有時會穿透保麗龍，有時會卡在
    保麗龍上，玩了1 個多月後就沒有再玩等語（見本院卷第57
    至58頁），衡之保麗龍材質較為脆弱，且如僅有2 公分之厚
    度，一般人均可輕易將之折斷、穿透，是亦無從認定被告可
    自上開試射之行為，得知該空氣長槍具有殺傷力，本件復查
    無被告有持扣案之長槍對其他材質之物品試射之情事，是辯
    護人為被告辯稱：被告主觀上不知扣案之長槍有殺傷力乙節
    ，並非無據。
(三)又被告張貼於網站上之拍賣標題固為「SP100 長槍～以改鋼
    製槍身及重槍管～含寬軌彈夾合狙擊鏡」，內容則說明槍身
    部分已改鋼製槍身，彈匣已改寬軌，槍管部分已改重槍管，
    前端為鋼製等語，有前開拍賣網頁畫面可證，惟被告供稱：
    伊沒有改造扣案之長槍，伊於95年9 月9 日在雅虎奇摩拍賣
    網站上向帳號benson5270之人購買時，該長槍已是目前之狀
    態，伊張貼在網路上之內容均轉述自原來帳號benson5270之
    人等語（見警卷第3 頁），參以綜觀全卷，亦無何證據顯示
    扣案之空氣長槍曾經被告或他人改造或變造過，自不得僅以
    被告於網站上張貼上開內容，即認被告曾改造扣案之長槍而
    知悉該長槍有強大威力，已達具殺傷力之程度。參以被告於
    遭查獲時年僅19歲，正就讀於遠東科技大學電機工程系，於
    此之前並無任何犯罪前科紀錄等情，有被告之學生證影本、
    臺灣高等法院被告全國前案紀錄表各1 份在卷可查（見本院
    97年度審訴字第4811號卷第20頁、本院卷第3 頁），足認被
    告並非從事槍枝鑑識之專業人士，亦不具何辨識槍枝殺傷力
    之專業知識，應無法單從槍枝外觀判斷該槍枝有無殺傷力。
    是辯護人為被告辯稱：不知扣案長槍有殺傷力等語，核與常
    情無違。
(四)從而，本件既無法證明被告主觀上知悉扣案之空氣長槍具有
    殺傷力，則被告自95年9 月9 日起持有該長槍，進而於97年
    7 月16日下午2 時14分在雅虎奇摩拍賣網站上張貼拍賣訊息
    之舉，客觀上即難認有何未經許可持有、意圖販賣而陳列槍
    砲彈藥刀械管制條例第8 條第1 項、第4 條第1 項第1 款所
    列可發射金屬具有殺傷力空氣槍之犯行。又本件既無法證明
    被告有主觀犯意，則辯護人如上之其他辯護意旨，即無再予
    論述之必要，附此敘明。
五、綜上所述，被告客觀上固持有如附表編號1 所示之空氣長槍
    ，並將該長槍資料張貼於網路上欲行販賣，惟公訴人所為之
    舉證，尚不足以證明被告主觀上知悉該扣案長槍具有殺傷力
    ，自難認被告有何持有、意圖販賣而陳列具殺傷力之空氣槍
    之犯行，復查無其他積極證據足認被告有檢察官所指之犯行
    ，揆諸首揭說明，自應為被告無罪之諭知。
據上論斷，應依刑事訴訟法第301 條第1 項，判決如主文。
本案經檢察官陳彥竹到庭執行職務。
中    華    民    國    98    年    5     月    7     日
                  刑事第十七庭  審判長法  官  陳建和
                                      法  官  黃宣撫
                                      法  官  毛妍懿
以上正本證明與原本無異。
如不服本判決應於收受送達後10日內向本院提出上訴書狀，並應
敘述具體理由；如未敘述上訴理由者，應於上訴期間屆滿後20日
內向本院補提理由書（均須按他造當事人之人數附繕本）「切勿
逕送上級法院」。
中    華    民    國    98    年    5     月    8     日
                                      書記官  林晏光
附表：
┌──┬──────────┬────┬────────────┐
│編號│物品名稱            │數量    │備註                    │
├──┼──────────┼────┼────────────┤
│1   │空氣長槍（槍枝管制編│1 枝    │無                      │
│    │號：高鑑0000000000號│        │                        │
│    │）                  │        │                        │
├──┼──────────┼────┼────────────┤
│2   │CO2 小鋼瓶          │8 瓶（起│供上開空氣長槍所用，不具│
│    │                    │訴書誤載│殺傷力                  │
│    │                    │為1 罐）│                        │
├──┼──────────┼────┼────────────┤
│3   │塑膠製BB彈          │1 包（起│供上開空氣長槍所用，不具│
│    │                    │訴書誤載│殺傷力                  │
│    │                    │為1 罐）│                        │
└──┴──────────┴────┴────────────┘


司法院資訊處製作；財團法人民間司法改革基金會備份。
